臺灣臺中地方法院刑事判決
111年度交易字第905號
公  訴  人  臺灣臺中地方檢察署檢察官
被      告  詹長遠




上列被告因公共危險案件，經檢察官提起公訴（111年度速偵字
第2495號），本院判決如下：
    主    文
甲○○駕駛動力交通工具而吐氣所含酒精濃度達每公升零點二五毫
克以上，累犯，處有期徒刑拾月。
    犯罪事實
一、甲○○自民國111年6月4日12時起至同日15時止，在臺中市北
    屯區大富路某處工地內，飲用啤酒後，竟仍於同日17時許，
    騎乘牌照號碼058-CGE號普通重型機車欲返家。嗣於同日17
    時28分許，行經臺中市○○區○○路0段0000號前時，因臉色潮
    紅且行車不穩為警攔檢盤查，發現其滿身酒氣，遂於同日17
    時32分許，對其施以吐氣酒精濃度測試，測得其吐氣中所含
    酒精濃度達每公升1.37毫克，始查悉上情。
二、案經臺中市政府警察局第五分局報告臺灣臺中地方檢察署檢
    察官偵查起訴。
    理    由
一、按被告以外之人於審判外之言詞或書面陳述，除法律有規定
    者外，不得作為證據；被告以外之人於審判外之陳述，雖不
    符同法第159條之1至第159條之4之規定，而經當事人於審判
    程式同意作為證據，法院審酌該言詞陳述或書面陳述作成時
    之情況，認為適當者，亦得為證據，當事人、代理人或辯護
    人於法院調查證據時，知有第159條第1項不得為證據之情形
    ，而未於言詞辯論終結前聲明異議者，視為有前項之同意，
    刑事訴訟法第159條第1項、第159條之5第1項、第2項分別定
    有明文。查本案下列據以認定被告犯罪之供述證據，檢察官
    、被告，迄於言詞辯論終結前均未聲明異議，復經審酌該等
    言詞陳述或書面作成時之情況，並無違法、不當或顯不可信
    之狀況，依刑事訴訟法第159條之5規定，均有證據能力。又
    本案認定事實之其餘非供述證據，並無證據證明係公務員違
    背法定程序所取得，依同法第158條之4反面解釋，亦均有證
    據能力，合先敘明。
二、訊據被告甲○○對上開犯罪事實坦承不諱，並有警員偵查報告
    、臺中市政府警察局交通警察大隊第二中隊當事人酒精測定
    紀錄表、臺中市○○○○○○○○○道路○○○○○○○○○○○號查詢機車車籍
    等件在卷可參（見偵卷第31頁、第39頁至第41頁、第45頁）
    ，足認被告之自白與事實相符，被告犯行堪以認定，應依法
    論科。
三、論罪科刑
（一）核被告所為，係犯刑法第185條之3第1項第1款之駕駛動力
      交通工具而吐氣所含酒精濃度達每公升0.25毫克以上之罪
      。
（二）按構成累犯之前科事實存在與否，雖與被告是否有罪無關
      ，但係作為刑之應否為類型性之加重事實，實質上屬於「
      準犯罪構成事實」，對被告而言，與有罪、無罪之問題有
      其相同之重要性，自應由檢察官負主張及實質舉證責任。
      衡諸現行刑事訴訟法，雖採行改良式當事人進行主義，但
      關於起訴方式，仍採取書面及卷證併送制度，而構成累犯
      之前科事實，類型上既屬於「準犯罪構成事實」，檢察官
      自得依刑事訴訟法第264條第2項、第3項之規定，於起訴
      書記載此部分事實及證據，並將證物一併送交法院。又證
      據以其是否由其他證據而生，可區分為原始證據及派生證
      據。被告前案紀錄表、刑案資料查註紀錄表係由司法、偵
      查機關相關人員依憑原始資料所輸入之前案紀錄，並非被
      告前案徒刑執行完畢之原始證據，而屬派生證據。鑑於直
      接審理原則為嚴格證明法則之核心，法庭活動藉之可追求
      實體真實與程序正義，然若直接審理原則與證據保全或訴
      訟經濟相衝突時，基於派生證據之必要性、真實性以及被
      告之程序保障，倘當事人對於該派生證據之同一性或真實
      性發生爭執或有所懷疑時，即須提出原始證據或為其他適
      當之調查（例如勘驗、鑑定），以確保內容之同一、真實
      ；惟當事人如已承認該派生證據屬實，或對之並無爭執，
      而法院復已對該派生證據依法踐行調查證據程序，即得採
      為判斷之依據（最高法院111年度台上字第3143號參照）
      。查檢察官於起訴書及本院審理時，已指明被告因酒後駕
      車之公共危險案件，於107年8月22日入監執行，於108年1
      2月7日保護管束期滿未經撤銷假釋等情，應認就被告有何
      構成累犯之事實或應予加重其刑之必要，已主張或具體指
      出證明方法。被告於受上開有期徒刑執行完畢後，5年內
      故意再犯本案有期徒刑以上之罪，合於累犯規定之要件。
      參酌司法院釋字第775號解釋意旨，於刑法修正前，為避
      免發生罪刑不相當之情形，法院應依該解釋意旨，就個案
      裁量是否加重最低本刑。本院審酌被告於前案罪質與本案
      相近，足見行為人有其特別惡性，且前罪之徒刑執行無成
      效，其對於刑罰之反應力顯然薄弱，揆諸大法官解釋意旨
      ，自應依刑法第47條第1項之規定予以加重其刑。
（三）爰審酌：政府各相關機關就酒後駕車之危害性以學校教育
      、媒體傳播等方式一再宣導，為時甚久，對於飲酒後酒精
      濃度超出一定標準不得駕駛動力交通工具之法律規範應知
      之甚稔，竟仍無視法律禁止酒後駕車之禁令，明知自己飲
      用酒類後，精神狀態仍已受相當影響，僅圖一己往來交通
      之便，率爾騎乘機車上路，其吐氣所含酒精濃度達每公升
      1.37毫克，遠遠超逾法定不得駕駛動力交通工具之標準值
      ，顯危及自身暨其他道路使用人之人身安全，行為殊值非
      難；被告自陳為高職畢業，從事粗工，月收新臺幣約3萬
      元，無未成年子女，因弟弟沒有工作，要扶養父親（見本
      院卷第40頁）之智識程度及生活狀況；被告坦承犯行之犯
      後態度等一切情狀，量處如主文所示之刑，以示懲儆。
四、據上論斷，應依刑事訴訟法第299條第1項前段，刑法第185
    條之3第1項第1款、第47條第1項，刑法施行法第1條之1第1
    項，判決如主文。
本案經檢察官楊植鈞提起公訴，檢察官乙○○到庭執行職務。
中　　華　　民　　國　　111 　年　　8 　　月　　25　　日
               刑事第十八庭  法  官  張美眉
以上正本證明與原本無異。
如不服本判決應於收受送達後20日內向本院提出上訴書狀，並應
敘述具體理由；其未敘述上訴理由者，應於上訴期間屆滿後20日
內向本院補提理由書（均須按他造當事人之人數附繕本）「切勿
逕送上級法院」。
　　　                     　書記官  賴惠美
中　　華　　民　　國　　111 　年　　8 　　月　　25　　日
附錄論罪科刑法條
中華民國刑法第185條之3
駕駛動力交通工具而有下列情形之一者，處3年以下有期徒刑，
得併科30萬元以下罰金：
一、吐氣所含酒精濃度達每公升零點二五毫克或血液中酒精濃度
    達百分之零點零五以上。
二、有前款以外之其他情事足認服用酒類或其他相類之物，致不
    能安全駕駛。
三、服用毒品、麻醉藥品或其他相類之物，致不能安全駕駛。
因而致人於死者，處3年以上10年以下有期徒刑，得併科2百萬元
以下罰金；致重傷者，處1年以上7年以下有期徒刑，得併科1百
萬元以下罰金。
曾犯本條或陸海空軍刑法第54條之罪，經有罪判決確定或經緩起
訴處分確定，於十年內再犯第1項之罪因而致人於死者，處無期
徒刑或5年以上有期徒刑，得併科3百萬元以下罰金；致重傷者，
處3年以上10年以下有期徒刑，得併科2百萬元以下罰金。